【裁判字號】    97,交聲,1576
【裁判日期】    980531
【裁判案由】    違反道路交通管理處罰條例聲明異議
【裁判全文】
臺灣桃園地方法院交通事件裁定        97年度交聲字第1576號
原處分機關  交通部公路總局新竹區監理所桃園監理站
異  議  人  甲○○
上列異議人即受處分人因違反道路交通管理處罰條例案件，對於
交通部公路總局新竹區監理所桃園監理站97年9 月30日桃監裁罰
字第裁52-DB0000000號違反道路交通管理事件裁決書所為處分聲
明異議，本院裁定如下：
    主  文
原處分撤銷。
甲○○汽車駕駛人，在前行車之右側超車，處罰鍰新臺幣壹仟貳
佰元，並記違規點數壹點；又汽車駕駛人，駕駛汽車有違反道路
交通管理處罰條例之行為，拒絕停車接受稽查而逃逸，處罰鍰新
臺幣仟元，並記違規點數壹點。
    理  由
一、原處分意旨略以：異議人即受處分人甲○○所有之車牌號碼
    3062-DH 號自用小客車，於民國97年8 月15日下午2 時25分
    許，行經桃園縣龜山鄉○○路時，在前行車之右側超車，且
    拒絕停車接受稽查而逃逸，桃園縣政府警察局交通隊警員遂
    填製桃警局交字第DB0000000 號舉發違反道路交通管理事件
    通知單逕行舉發上開違規事實，限於97年9 月15日至原處分
    機關即交通部公路總局新竹區監理所桃園監理站聽候裁決，
    嗣異議人於97年9 月2 日提出申訴，經原處分機關認異議人
    確違反道路交通管理處罰條例第47條第3 款、第60條第1 項
    之規定，乃於97年9 月30日以桃監裁罰字第裁52-DB0000000
    號違反道路交通管理事件裁決書，依上開規定及違反道路交
    通管理事件統一裁罰基準表，各處異議人罰鍰新臺幣（下同
    ）1,200 元、3,000 元，計4,200 元等語。
二、聲明異議意旨略以：異議人即受處分人甲○○於97年8 月15
    日下午2 時25分許彼時係在公司上班，並未外出，當日係由
    伊夫婿簡永聰使用上開車輛，經詢問後，簡永聰已明確告知
    並無前揭違規情事，舉發機關未能提出任何採證照片或錄影
    畫面以資佐證，實難取信於民，為此爰依法聲明異議，請求
    撤銷原處分等語。
三、按汽車駕駛人超車時，在前行車之右側超車，或超車時未保
    持適當之間隔，或未行至安全距離即行駛入原行路線，處新
    臺幣1,200 元以上2,400 元以下罰鍰；汽車駕駛人，駕駛汽
    車有違反本條例之行為，經交通勤務警察或依法令執行交通
    稽查任務人員制止時，不聽制止或拒絕停車接受稽查而逃逸
    者，除按各該條規定處罰外，處新臺幣3,000 元以上 6,000
    元以下罰鍰，道路交通管理處罰條例第47條第3 款、第60條
    第1 項分別定有明文。又汽車駕駛人有第33條第1 項、第 2
    項、第38條第1 項、第40條、第45條、第47條第1 款至第 3
    款、第48條、第49條或第60條第1 項、第2 項第1 款、第 2
    款情形之一者，各記違規點數1 點，道路交通管理處罰條例
    第63條第1 項第1 款亦有明定。次按汽車駕駛人之行為有不
    服指揮稽查而逃逸之情形，當場不能或不宜攔截製單舉發者
    ，得逕行舉發；逕行舉發，應記明車輛牌照號碼、車型等可
    資辨明之資料，以汽車所有人為被通知人製單舉發。道路交
    通管理處罰條例第7 條之2 第1 項第4 款、第4 項亦分別定
    有明文。
四、經查：
(一)、異議人所有之車號3062-DH 號自用小客車，於前開時、地，
    經警員逕行舉發在前行車之右側超車，以及拒絕停車接受稽
    查而逃逸之違規行為等情，有舉發違反道路交通管理事件通
    知單影本以及車號查詢汽車車籍結果各1 紙附卷可稽，並經
    證人即本件舉發警員朱芳滿於本院調查時具結證稱：當天我
    們在龜山鄉○○路與陸光二村前取締右側超車，看到有1 台
    車迎面而來從機車道超車，他沒有要右轉卻佔用機車道行駛
    ，當時還未看到車號，後來綠燈亮起他還是繼續行駛一段機
    車道，才又超到汽車道，我們過去攔他，他又再往內側開，
    我們就鳴笛並以警用棒示意他停車，但是他沒有停，當時即
    有看到車號是3062-DH 號，駕駛人是男性，我們攔停汽車時
    ，會先記下車號，然後聯絡派所查詢車籍資料，所以我可以
    確定車號等語綦詳（見本院卷第24-25 頁）。而證人朱芳滿
    在桃園縣龜山鄉○○路與陸光二村前發現上開車輛違規開始
    ，即緊盯該車，並於記下車號時，即與派出所內值班人員查
    證上開車輛之車籍資料，查詢結果車牌號碼、廠牌、顏色等
    ，皆與其現場目擊情形相同，足認本件應無誤認或誤記該違
    規車輛車牌號碼之可能。又汽車駕駛人有拒絕停車接受稽查
    而逃逸等當場不能或不宜攔截製單舉發之情形，得逕行舉發
    ，已詳如前述，準此，如無證據足資證明執勤警員之舉發有
    誤或有捏造事實違法取締之情事，執勤警員本其維護交通秩
    序、安全職責所為之依法舉發，自應受到合法、正確之推定
    。本件並無任何積極證據足以證明該執勤警員之舉發係屬虛
    偽，或使人足信該名警員有何不可採之品性證據或前科證據
    存在，異議人亦未提出該名執勤警員之舉發確屬不實之相關
    證據以供調查，尚難僅憑異議人之片面指述遽認本件有濫行
    取締之情事，則執勤警員本其維護交通秩序安全職責所為之
    依法舉發，自應受到合法正確之推定。況證人朱芳滿為桃園
    縣政府警察局交通隊警員，與異議人素不相識，復無怨隙，
    應無甘冒觸犯偽證重罪，故意構詞誣陷異議人之可能，其證
    述應堪採信。
(二)、異議人雖辯稱：伊當時在上班，並未駕車外出，其夫婿簡永
    聰縱有使用該車亦無上開違規情事云云。惟按道路交通管理
    處罰條例第85條第1 項規定：「本條例之處罰，受舉發違反
    道路交通管理事件之受處罰人，認為受舉發之違規行為應歸
    責他人者，應於舉發違反道路交通管理事件通知單應到案日
    期前，檢附相關證據及應歸責人相關證明文件，向處罰機關
    告知應歸責人，處罰機關應即另行通知應歸責人到案依法處
    理。逾期未依規定辦理者，仍依本條例各該違反條款規定處
    罰」，又違反道路交通管理事件統一裁罰基準及處理細則第
    36條亦明定：「本條例之處罰，受舉發違反道路交通管理事
    件之被通知人，認為受舉發之違規行為應歸責他人者，應於
    通知單記載之應到案日期前，檢附相關證據及足資辨識、通
    知應歸責人之證明文件，向處罰機關告知應歸責人，處罰機
    關應即另行通知應歸責人到案依法處理。逾期未依規定辦理
    者，仍依本條例各該違反條款規定處罰」。查違反道路交通
    管理事件，原則上固以處罰行為人即駕駛人為主，例外始處
    罰汽車所有人，惟有關逕行舉發違規之交通事件，處罰機關
    得逕行處罰汽車所有人等規定，係立法機關斟酌違規駕駛人
    之違法程度、裁罰時間經濟性、蒐證成本之考量及汽車所有
    人通常多為車輛之使用人，或知或可得而知係由何人使用，
    如對其科以適度之舉證責任應無不妥等因素，因而將反證之
    責任轉嫁予汽車所有人。該反證之責任，不僅應證明其非駕
    駛人，且除有非可歸責致無從得知實際駕駛人之情形外（例
    如：車輛失竊），更應提出足資辨識、通知應歸責人之資料
    ，方可免責，非謂僅證明受處分之汽車所有人非實際駕駛人
    ，即可免受處罰。準此，本案係依車牌號碼逕行舉發之案件
    ，縱令異議人並非當時違規駕駛之人，然異議人並未提出任
    何證據足以證明其確未將該車出借他人使用而無前揭違規情
    事，復未於舉發違反道路交通管理事件通知單應到案日期前
    ，檢附相關證據及應歸責人相關證明文件，向處罰機關告知
    應歸責人，則執勤警員本其維護交通秩序及道路安全職責所
    為之上述舉發，自應受到合法、正確的推定。
五、綜上所述，異議人所辯上情，殊無足取，其所有之車牌號碼
    3062-DH 號自用小客車，於上揭時地有在前行車之右側超車
    ，且拒絕停車接受稽查而逃逸之違規事實，應堪認定，原處
    分機關援引道路交通管理處罰條例第第47條第3 款、第60條
    第1 項及違反道路交通管理事件統一裁罰基準表之規定，各
    處異議人罰鍰1,200 元、罰鍰3,000 元，固非無見，惟原處
    分機關漏未依同條例第63條第1 項第1 款之規定予以記違規
    點數，尚有未洽，異議人本件聲明異議雖無理由，然原處分
    既有上開不當，自應由本院予以撤銷，另依道路交通管理處
    罰條例第47條第3 款、第60條第1 項，以及第63條第1 項第
    1 款之規定，裁定如主文第2 項所示。
六、依道路交通管理處罰條例第87條第2 項、道路交通案件處理
    辦法第20條前段，裁定如主文。
中    華    民    國    98    年    5    月    31    日
                        交通法庭  法  官  劉淑玲
以上正本證明與原本無異。
如不服本裁定，應於裁定送達後5 日內向本院提出抗告狀。
                                  書記官  黃惠鈴
中    華    民    國    98    年    6    月    5     日


司法院資訊處製作；財團法人民間司法改革基金會備份。
